【裁判字號】    92,上訴,1043
【裁判日期】    921126
【裁判案由】    誣告
【裁判全文】
臺灣高等法院臺南分院刑事判決             九十二年度上訴字第一四三號   Ｃ
      上  訴  人
      即自訴人    甲  ○  ○
      被      告  乙  ○  ○
右上訴人因被告誣告案件，不服臺灣臺南地方法院九十一年度自字第三九五號中華民
國九十二年八月二十一日第一審判決（九十一年度自字第三九五號），提起上訴，本
院判決如左：
      主      文
上訴駁回。
      理      由
一、自訴意旨略以：被告乙○○明知自訴人並未持有槍械且未有擄妓勒贖等犯行，竟
    於民國（下同）九十年十一月二日向台南市調查站誣告自訴人上述犯行，且誣告
    另一被害人葉柏東持有烏茲衝鋒槍，因認被告涉有刑法第一百六十九條第一項之
    誣告罪嫌等語，並提出九十年十一月二日十一時三十分乙○○於法務部調查局台
    南市調查站（下稱台南市調站）之筆錄資為論據。
二、按犯罪事實，應依證據認定之，無證據不得推定其犯罪事實；又不能證明被告犯
    罪者，法院應諭知無罪之判決，刑事訴訟法第一百五十四條、第三百零一條第一
    項分別定有明文。
三、次按刑法誣告罪之成立，以意圖他人受刑事處分虛構事實而向該管公務員申告為
    要件，若所訴事實並非全然無因，雖不能證明係屬實在，而積極方面尚無證據證
    明其確係故意虛構者，仍不能遽以誣告罪論處（最高法院四十三年台上字第二五
    一號、四十六年台上字第九二七號判例參照）。
四、訊據被告堅決否認有誣告犯行，辯稱：我不是針對他個人，而是針對小東和阿賓
    ，因為它們二人與甲○○走得很近，我才以為是甲○○的手下；我不認識甲○○
    ，是我曾經聽過我先生黃水龍說的。黃水龍和我言談之間有提到小東及阿賓是屬
    於甲○○集團。我說「持槍及擄妓勒贖」指的是葉柏東，而非甲○○等語在卷。
五、經查：
  (一)被告因與其夫黃水龍經營應召站，而其旗下之應召女郎曾遭訴外人葉柏東強行押
    走，因其曾聽黃水龍說葉柏東為甲○○之手下，且台南市調站先前已在臺灣臺南
    地方法院檢察署檢察官之指揮偵查下，懷疑自訴人有持槍及擄妓勒贖之可能，乃
    在台南市調站人員之策動下前往台南市調站製作檢舉筆錄，而與筆錄上記載「我
    要檢舉台南市警察局甲○○等人持槍及擄妓勒贖案」，實則被告其前往台南市調
    站乃係為檢舉葉柏東及蔡佐賓二人強行押走，並於事後恐嚇被告，而非明指認自
    訴人確有持槍及擄妓勒贖等犯行，業據證人即製作筆錄之台南市調站之人員到庭
    結證稱：「九十年一月底時我們就已經受檢察官指揮偵辦甲○○的案件，另外犯
    罪的擄人勒贖，我們從蒐集的情報顯示甲○○另外涉及本案，然後我們調查人員
    就策動乙○○到調查站來協助調查，當初我們調查站是針對甲○○，而乙○○當
    天所陳述的大部分內容都是針對甲○○集團，而非針對甲○○個人，乙○○講的
    大部分都是小東、阿賓等人的犯罪事實，因為偷渡來台的大陸女子都設於同一戶
    籍，我們懷疑甲○○有持槍及擄妓勒贖之可能，後來乙○○在偵訊中說因為他先
    生黃水龍與甲○○比較有往來，所以甲○○個人的事情，黃水龍比較清楚，我們
    事後也有找黃水龍到站偵訊甲○○的相關犯罪事實」；「乙○○有敘述他們應召
    站的女子有被押走，我們之前所瞭解的相關訊息有持槍及擄妓勒贖的情節，所以
    我們筆錄才這樣寫的。」等語屬實。
  (二)另觀諸被告當日所製之筆錄，均未提及自訴人涉有何具體持槍及擄妓勒贖犯行，
    此有上開筆錄在卷可稽。另原審向台南市調站調取勘驗製作筆錄當時之錄影帶，
    亦未見有被告指涉上開持槍及擄妓勒贖之情，是被告辯稱其並未誣陷自訴人，應
    堪採信。
六、據上所陳，本件依調查所得證據尚不足以證明被告確有自訴人所指誣告之犯行，
    此外復查無其他積極證據足資證明被告有上述犯行，原審以不能證明被告犯罪，
    諭知被告無罪，核無不合。自訴人上訴意旨指摘原判決採證不當，為無理由，應
    予駁回。
據上論斷，應依刑事訴訟法第三百六十八條，判決如主文。
中    華    民    國      九十二      年      十一      月      二十六  日
                                  臺灣高等法院臺南分院刑事第五庭
                                      審判長法官  楊    明    章
                                            法官  戴    勝    利
                                            法官  顏    基    典
右正本證明與原本無異。
自訴人如不服本判決，應於判決送達後十日內向本院提出上訴狀，其未敘述理由者並
應於提出上訴狀後十日內向本院補提理由書（應附繕本)。
                                      法院書記官  呂    嘉    文
中    華    民    國      九十二      年      十一      月      二十七  日


司法院資訊處製作；財團法人民間司法改革基金會備份。
